【裁判字號】    97,矚上重更(二),40
【裁判日期】    971020
【裁判案由】    殺人
【裁判全文】
臺灣高等法院刑事判決        97年度矚上重更（二）字第40號
上  訴  人
即  被  告  辛○○
選任辯護人  吳鴻奎  律師
上列上訴人即被告因殺人案件，不服臺灣宜蘭地方法院95年度矚
重訴字第1號，中華民國96年4月17日第一審判決（起訴案號：臺
灣宜蘭地方法院檢察署95年度偵字第2154、2596號），提起上訴
，經本院判決後，由最高法院第2次發回更審，本院更為判決如
下：
    主  文
原判決關於連續殺人暨定執行刑部分，均撤銷。
辛○○殺人，處無期徒刑，褫奪公權終身；扣案如附表編號1所
示之木劍壹把沒收之。
    事  實
一、辛○○曾有搶奪軍法案件、竊盜、恐嚇取財、侵占等犯罪前
    科紀錄（於本件不成立累犯），在其位於宜蘭縣員山鄉○○
    路51號住處豢養繁衍山豬，並以兜售甫出生未久之小山豬為
    業，於民國（下同）94年間起，因其豢養之山豬屢遭不明人
    士竊取，損失不貲，便時時提高警覺。林寶童與高金生因據
    聞宜蘭縣員山鄉○○路附近，經常有野生山豬出沒，乃於95
    年5月12日上午7時30分許至8時許，相偕並駕駛丁○○（即
    林寶童之子）所有之車牌號碼IN—5986號自用小貨車，前往
    辛○○上開住處後方產業道路之國有林地內獵捕山豬。辛○
    ○因聽聞犬吠，發覺有異，為防止其所豢養之山豬遭他人盜
    獵，遂緊急外出察看，一時間為發現人蹤，便沿其住處後方
    之產業道路往上繼續找尋，直至同日上午9時28分至10時18
    分間某時，終於在其住處後方之上開產業道路上，發現林寶
    童及高金生，其因主觀上認定林寶童及高金生專程前來盜獵
    其山豬，乃趨前質問何以屢屢前來盜獵其所豢養之山豬之事
    。詎雙方一言不合，發生口角，辛○○怒不可抑，即往前徒
    手推林寶童之胸部，林寶童及高金生亦不甘示弱，雙方即爆
    發肢體衝突，辛○○於衝突過程中，因連日來遭盜獵之累積
    損失甚巨，怒不可抑，竟基於同時殺害林寶童及高金生之犯
    意，明知產業道路旁之斜坡陡峭高峻，若掉落斜坡滾下山谷
    將有生命之危險，猶不顧一切，首先徒手將已受其毆傷之林
    寶童推下坡度約80至82度之山谷，使林寶童因此翻滾山谷，
    又其頭部為人體之要害，若用力重擊亦可奪人性命，竟接之
    隨手拾起置於地上其所有之木劍1把，朝已遭其毆傷而趴倒
    在地之高金生頭部要害部位重擊數下，並以腳將高金生踢落
    上開山谷，致高金生受有頭部左頂部裂傷約2.5×0.5 公分
    、頭皮下出血（含前額部、右顳部、後枕部、右後頂部）、
    右顳骨有帽狀腱膜下出血、腦部有蜘蛛網膜下腔出血等傷害
    。嗣辛○○見原已滾落山谷之林寶童奮力欲由山谷斜坡往上
    緩慢攀爬上來，復接續上開殺害林寶童之犯意，乃拾取路旁
    之石塊等鈍器，朝已毫無招架抵抗能力之林寶童之頭部及顏
    面要害部位近距離重擊數下，林寶童不堪重擊趴臥在地，無
    法繼續爬上山坡，因而受有左額顳部裂傷約4.3×1公分、右
    額顳部裂傷約5.8×1公分、右枕部裂傷約4.3×1.2公分、右
    耳後裂傷約4.3×1公分、左眶部、左顴骨及左臉頰呈凹陷性
    骨折、鼻樑骨成凹陷性骨折、顏面瘀傷約14 ×12公分、右
    耳輪裂傷約1.2×0.3公分、左臉頰裂傷約4.8×0.9公分、左
    上嘴唇部裂傷約2.8×0.9公分、右下嘴唇部裂傷約0.8×0.1
    公分、左上牙齦斷裂、右上門牙脫落不見等傷害。辛○○見
    林寶童及高金生均命在旦夕，死亡指日可待，方歇手未繼續
    攻擊，遂將上開木劍1把棄置現場，並為避免東窗事發，遂
    將林寶童、高金生隨身攜帶之背包帶走，沿路丟棄背包內之
    物品，復於同日下午3時至4時許，將所覓得由林寶童及高金
    生所駕駛、搭載前去該地之上開丁○○所有之上開自用小貨
    車，駛往宜蘭縣員山鄉內城村榮民醫院後方產業道路附近，
    並推落山谷（毀損部分業經原審判處罪刑確定，不在本案審
    理之範圍），再返回其住處。林寶童及高金生因遭辛○○上
    開猛烈攻擊，且未及時獲得救援，終因受傷慘重而均延至翌
    日（即95年5月13日）上午6時至10時間某時死亡。辛○○發
    現林寶童及高金生果真業已死亡，為避免屍體遭人發現，遂
    於95年5月13日晚間至95年5月14日凌晨間某時，以麻繩綑綁
    林寶童及高金生之屍體腳部，拖至其住處後方山溝旁平坦處
    ，以其所有之長形木板充作砧板，並戴上其所有之口罩、塑
    膠手套、棉布手套各1副，再以其所有如附表編號3所示肢解
    山豬所用之殺豬刀3把，將林寶童之屍體肢解為8塊（分別為
    頭部、頸部連同軀幹、左上肢、右上肢、左大腿、右大腿、
    左小腿及右小腿），再將高金生之屍體肢解為9塊（分別為
    頭部、軀幹、左上臂、右前臂、右上肢、左大腿、右大腿、
    左小腿及右小腿），以此方式損壞林寶童及高金生之屍體，
    並將屍塊以清水沖洗血漬後，以其所有之透明塑膠袋4只，
    將林寶童及高金生之屍塊分裝，復以其所有之玉米飼料袋空
    袋套於上開透明塑膠袋外，徒手將上開4只屍袋接續扛至其
    住處後方之攔水壩，使4只屍袋順水流下，緊接利用友人所
    有暫放於該處之鋁梯攀爬至攔水壩內，將順水流下之該4只
    屍袋，徒手搬運至其住處前方種植牧草處之小路入口處，再
    以其所有放置於該處之雙輪推車，將上開4只屍袋運往其住
    處附近種植牧草處加以掩埋遺棄（上開損壞遺棄屍體部分，
    業經原審判處罪刑確定，不在本案審理之範圍）。嗣因林寶
    童、高金生失蹤多日，家屬心急如焚，經發動警民多方搜尋
    ，始於95年5月16日下午1時30分許，先在其住處後方之攔水
    壩附近發現人體之毛髮，其後便由救難隊員何金福等人在其
    住處附近之上開種植牧草處（即辛○○棄屍地點）尋獲林寶
    童及高金生之屍袋4只。辛○○聞訊大驚，隨即緊急駕駛其
    所有車牌號碼IN—9137 號自用小貨車逃離其上開住處，並
    為避免員警查獲，即在新竹縣寶山鄉○○村○○路23號旁之
    產業道路上放火燒燬該部自用小貨車，嗣經員警通全國報警
    網全力緝捕，始於95年5 月18日下午5時許，在桃園縣平鎮
    市○○路口將其拘提到案，並循線扣得其所有如附表所示之
    犯罪工具，而偵悉上情。
二、案經被害人林寶童之子丙○○、己○○、丁○○、戊○○，
    及被害人高金生之弟庚○○，訴由宜蘭縣政府警察局移送臺
    灣宜蘭地方法院檢察署檢察官偵查起訴。
    理  由
壹、程序部分：
一、本件上訴人即被告於本院前審96年5月31日準備程序期日具
    狀表示請求就毀損器物罪、損壞遺棄屍體罪及未經許可持有
    子彈罪部分撤回上訴，此有本院該期日準備程序筆錄及被告
    聲請撤回部分上訴狀附卷可稽（本院上訴字卷第84、86頁）
    。被告既已就上開部分撤回上訴（並已經執行完畢）在案，
    則本院僅須就其被訴殺人罪之上訴部分加以審理，合先敘明
    。
二、按被告以外之人於審判外之陳述，雖不符刑事訴訟法第159
    條之1至第159條之4之規定，而經當事人於審判程序同意作
    為證據，法院審酌該言詞陳述或書面陳述作成時之情況，認
    為適當者，亦得為證據；當事人、代理人或辯護人於法院調
    查證據時，知有刑事訴訟法第159條第1項不得為證據之情形
    ，而未於言詞辯論終結前聲明異議者，視為有前項之同意，
    刑事訴訟法第159條之5第1項、第2項分別定有明文。經查，
    本判決下列所引用之被告以外之人於審判外之陳述，檢察官
    、被告於原審及本院言詞辯論終結前均未聲明異議，本院審
    酌上開證據資料製作時之情況，尚無違法不當及證明力明顯
    過低之瑕疵，亦認為以之作為證據應屬適當，故揆諸前開規
    定，前揭證據資料自均有證據能力。
貳、實體部分：
一、訊據上訴人即被告辛○○矢口否認前揭殺人犯行，並辯稱：
    其豢養繁衍山豬，並以兜售甫出生未久之小山豬為業，但自
    94年間起，其所豢養之山豬接連不斷遭人盜獵，損失慘重，
    而被害人林寶童、高金生於案發當日上午7 、8 時許，侵入
    其住處豬舍圍籬內盜取山豬1 隻，經其搜尋到被害人之後，
    便與伊等發生口角，雙方進而互毆，但案發當時其並未攜帶
    任何兇器，並無事前預謀殺人之故意，且其一人對付被害人
    二人，被害人並分持砍草刀及尖刀向其攻擊，造成其頸部受
    傷及耳膜破裂，其於生命遭受危害之情況下，為求自保，才
    會將被害人二人推下山谷，又唯恐被害人林寶童爬上來與高
    金生聯手對其不利，始往下朝林寶童丟擲石塊，並未預見被
    害人死亡之結果；況鑑定人即法務部法醫研究所法醫師尹莘
    玲於偵查中已明確證稱被害人林寶童之傷勢係遭人以鈍器近
    距離攻擊所致，並非遭其所丟擲之石塊砸中。其於打鬥結束
    後，扛起遭被害人盜獵之山豬返家，順道拿走被害人隨身攜
    帶之背包及獵槍，並將袋內砍草刀2 支、尖刀1 支及獵槍1
    把與子彈5 、6 顆沿路丟棄，亦係為防止被害人從山谷爬上
    來追殺伊；嗣其發現被害人死亡，又怕被人發現，始將渠二
    人之屍體肢解。苟其確有殺人犯意，於發現林寶童自山谷往
    上攀爬時，自得隨手拾起其遺留在地上之獵槍直接對渠扣下
    扳機，或以渠等攜帶之尖刀刺向渠身體，然其卻捨此不為，
    僅朝寬闊之山谷丟擲石塊，足見其並無殺人之犯意，僅係為
    求自保而虛張聲勢，其本案之所為，僅應成立傷害致死罪云
    云。
二、惟查：
（一）被告對於其與被害人林寶童、高金生，因渠二人是否有盜
      獵其所豢養之山豬一節，發生口角爭執，進而爆發肢體衝
      突，相互鬥毆，被害人二人因而死亡，以及其有損壞、遺
      棄被害人林寶童、高金生屍體之事實，業據其於警詢、偵
      查、原審迄本院歷次審理均供承不諱，並經被害人林寶童
      之子丙○○、己○○、丁○○，及高金生之弟庚○○於警
      詢、偵查及原審審理中指訴綦詳，復有被害人林寶童、高
      金生及被告與證人曾文晉、甲○○、陳美惠及黃文熙之通
      聯紀錄表各1 件（見警詢卷第177 至317 頁、偵查卷一第
      29 至32 頁）、刑案現場圖1 紙（見警詢卷第141 頁）、
      查獲被害人物品及現場照片81張（見警詢卷第56至57頁、
      第62 至67 頁、第142 至176 頁、偵查卷一第72至74頁）
      、95年5 月23日勘驗筆錄1 件（見偵查卷一第129 至130
      頁）、95年6 月1 日勘驗筆錄1 件（見相驗卷第172 頁）
      、95年6 月14日勘驗筆錄1 件（見偵查卷一第275 頁）、
      宜蘭縣警察局宜蘭分局轄內發生林寶童及高金生遭分屍案
      現場勘查報告1 件（見偵查卷三第2 至272 頁）、原審96
      年2 月8 日現場勘查筆錄1 件（見原審卷二第58至115 頁
      ）在卷可稽。
（二）被害人林寶童、高金生二人死亡後，經相驗後發現高金生
      受有頭部左頂部裂傷約2.5 ×0.5 公分、頭皮下出血（含
      前額部、右顳部、後枕部、右後頂部）、右顳骨有帽狀腱
      膜下出血、腦部有蜘蛛網膜下腔出血等傷害，另被害人林
      寶童受有左額顳部裂傷約4. 3×1 公分、右額顳部裂傷約
      5.8 ×1 公分、右枕部裂傷約4. 3×1.2 公分、右耳後裂
      傷約4.3 ×1 公分、左眶部、左顴骨及左臉頰呈凹陷性骨
      折、鼻樑骨成凹陷性骨折、顏面瘀傷約14×12公分、右耳
      輪裂傷約1.2 ×0.3 公分、左臉頰裂傷約4.8 ×0.9 公分
      、左上嘴唇部裂傷約2.8 ×0.9 公分、右下嘴唇部裂傷約
      0.8 ×0.1 公分、左上牙齦斷裂、右上門牙脫落不見等傷
      害，另被害人林寶童、高金生死亡後屍體遭被告肢解，其
      中被害人林寶童之屍體遭肢解為8 塊（分別為頭部、頸部
      連同軀幹、左上肢、右上肢、左大腿、右大腿、左小腿及
      右小腿），被害人高金生之屍體則肢解為9 塊（分別為頭
      部、軀幹、左上臂、右前臂、右上肢、左大腿、右大腿、
      左小腿及右小腿）等情，亦有相驗筆錄2 件（見相驗卷第
      46、73頁）、驗斷書2 件（見相驗卷第47至68頁）、相驗
      屍體證明書2 紙（見相驗卷第213 至214 頁）、相驗照片
      34張（見相驗卷第29至45頁）、解剖照片182 張（見相驗
      卷第76至166 頁）、法務部法醫研究所（95）醫鑑字第
      1010號、第1011號鑑定書各1件（見相驗卷第186至208 頁
      ）、國立臺灣大學昆蟲學系副教授蕭旭峰蛆蟲採集紀錄報
      告1件（見相驗卷第176至184頁）存卷可憑，且經鑑定人
      即法務部法醫研究所法醫師尹莘玲、鑑定人即臺灣大學昆
      蟲學系副教授蕭旭峰於偵查中結證明確（見偵查卷一第
      355至365頁），並經被告自認在卷。
（三）被告雖辯以：其豢養之山豬，自94年起不斷遭人盜獵，損
      失慘重，前曾報警處理，仍未能查獲竊賊；被害人林寶童
      及高金生前曾多次獵捕其豢養之山豬，又於案發當日上午
      7 、8 時許侵入其住處豬舍圍籬內盜取山豬1 隻，其一時
      氣憤，上山尋找被害人二人理論，因而發生鬥毆；嗣於打
      鬥之後，其將該山豬扛下山，並將之贈與鄰居親友林梅枝
      、黃文進云云，資為其乃無法忍受被害人前去盜獵，以及
      其主觀上並無殺人犯意之論據。然查：
  １、證人即被告鄰居丁○○於原審審理中證稱：「好幾次，時
      間不確定名字也不確定，我有居間協調過，有一個好像叫
      許長勝，好像去世了，聽說山豬跑到他的金棗園，我跟被
      告說你的山豬跑去踐踏人家的農作物，應該要賠錢，被告
      說好，我去問許長勝要多少錢，他說2萬元，後來就以2萬
      元和解」等語（見原審卷二第162 至163 頁）。另證人即
      被告鄰居江伍郎亦證稱：「山豬會來我的園來吃草踐踏，
      是沒有產生什麼重大危害，晚上就回去」、「因為被告養
      了幾百隻山豬，自然會跑出來晃，但是經過豢養之後很聽
      話，晚上就會自己回去」等語（見原審卷二第226 頁）。
      而證人即被告配偶甲○○於原審審理中亦證稱：「許長勝
      、鄭福隆、黃阿蘭、江伍郎的園子都有被山豬踐踏過，許
      長勝的花生園被山豬踩壞，我們請丁○○出來協調，賠了
      2 萬5 千元，鄭福隆是騎機車撞到我們的山豬，結果鄭福
      隆受傷住院，我們賠了他5 萬元，黃阿蘭是因為山豬跑到
      他的庭院，踩壞他的菜及洗衣機，我們本來要賠償但他說
      不用，只要我們把豬管好，江伍郎的部分沒有賠償，只是
      希望我們把豬趕回來」等語（見原審卷二第248 頁）。基
      此，足認被告雖在上開地點豢養繁衍山豬，但其所豢養之
      山豬經常會鑽出圍籬脫逃離開豬舍，至為明確。
  ２、雖證人即宜蘭縣警察局三星分局刑事組警員周宏澤於原審
      證稱：被告於93、94年間曾以電話通報表示其所豢養之山
      豬遭人盜獵，之後陸續當面向其表示鐵網被破壞、山豬被
      獵殺，伊曾前往現場看到山豬死在鐵絲網旁邊，被告工寮
      旁鐵絲網有被剪破的痕跡云云（見原審卷二第158 頁）。
      然經原審函詢宜蘭縣警察局三星分局是否曾有受理被告報
      案之紀錄，該局覆以：自93年2 月4 日迄95年10月13日受
      理報案紀錄及工作紀錄均無被告相關報案資料等語，有該
      局95年10月13日警星偵字第0950009809號函在卷可參（原
      審卷一第129 頁）。且查證人周宏澤所述被告之報案內容
      ，亦核與證人即羅東分局偵查隊小隊長黃文熙所證：本案
      案發前被告曾打其行動電話告知長嶺路的山上有人帶狗、
      帶槍去抓山豬；但當時其等有討論別人抓的山豬是在被告
      住處圍籬外面，不能確定是否為被告所有，被告報案時只
      有說有人帶槍、狗到他住處後面抓山豬，住處後面就是後
      山，並沒有說到他住處圍籬內抓山豬，被告之前有說他後
      面的圍籬被人挖了一個洞，山豬會從那裡跑掉，被告要伊
      去找持槍的人，報案目的是要去查槍等語（原審卷二第
      154 、155 頁）不符。而宜蘭縣警察局羅東分局95年10月
      13日警羅偵字第0950023184號函亦僅覆稱：該局偵查隊小
      隊長黃文熙於95年5月13日13時許接獲被告電話指稱不詳
      姓名男子持槍枝在大同鄉○○路山上獵殺山豬，經小隊長
      黃文熙率偵查佐廖志堅、林春福等人前往現場埋伏、取締
      ，雖有聽見霰彈槍枝擊發聲響，但盤查來往車輛，未查獲
      獵殺山豬槍枝等語（原審卷一第128頁）。是證人周宏澤
      上開所述，是否與事實相符，非無疑義，尚難僅憑證人周
      宏澤上開所述及被告片面之辯解，遽認被害人林寶童、高
      金生確有侵入被告之住處圍籬內盜獵其所豢養之山豬。
  ３、證人即被告鄰居鍾銘昌於原審審理中證稱：「95年5月12
      日有在江伍郎住處門口看到1台車，車上有狗，大概早上
      10點多，有看到1個人，我問他說來做什麼，他說要來打
      山豬，我就跟他說山豬是人家的，我就走了」、「鐵籠子
      跟車子都是青色，鐵籠子內有狗」、「我看到的那個人是
      原住民，那個人站在車子旁邊，手上沒有拿東西，也沒有
      看到刀子，他說要打山豬，我說山豬是人家的，他說山上
      還有人還沒下來」等語（見原審卷二第166 、168 頁）。
      另證人即被告鄰居丁○○於原審審理中證稱：「見過江伍
      郎門口停過小發財車，車上有很大的鐵籠子，車號不記得
      ，顏色是藍色的，就是一般的小發財車，見過2 、3 次，
      每次停的位置都一樣，我有跟開車去的人見過2 、3 次，
      但只交談過1 次」、「我跟開車去的人說山豬是有人養的
      ，不要來打獵，我第一次看到他們就跟他們這樣說，之後
      我認為已經說過就不再說了」、「案發前10天左右，因為
      他們來的次數很密集」、「因為車子有鐵籠子，鐵籠子內
      有狗，一看就知道是來打獵，之前被告就有說過山豬被人
      獵捕，所以我才會告訴林寶童、高金生不要上山獵捕山豬
      」等語（見原審卷二第162 、164 頁）。又證人江伍郎於
      原審審理中證稱：「我認識林寶童，也認識被告，不認識
      高金生」、「我有遇過林寶童，有一次我在山下工寮遇到
      林寶童及陳忠燦要下山，我聽到他們在說話，我就問他們
      （即指被害人林寶童）要來做什麼，他們說要來抓山豬，
      我說山豬是附近的阿弘養的，不要隨便抓，山豬晚上就會
      回去豬舍，如果要抓要去找阿弘講」等語（見原審卷二第
      225頁）。而證人丙○○亦於原審審理中證稱：「5月12日
      之前1個月內去過3次」、「與林寶童、莊春漢、高金生還
      有綽號阿燦之人都有去過長嶺路，我跟莊春漢去過2次，
      阿燦好像3次，我去的那2次有打到山豬，第1次打1隻，第
      2次打3隻，都是放狗去追捕」、「我聽種檳榔的人說，長
      嶺路那裡很多山豬」、「有懷疑山豬可能是人家豢養的跑
      出來的，但我們追捕的地方是國有地，未曾亦未看過他人
      侵入鐵絲網圍籬抓山豬」等語（原審卷二第151、149頁）
      。證人乙○○亦證稱：「這次是高金生第2次到長嶺路」
      等語（見原審卷二第145頁）。綜上等情，足見被害人林
      寶童及高金生縱確曾於案發前1個月內前往被告住處附近
      之國有地獵捕山豬3次左右，且於經他人告知山豬可能係
      被告豢養後，猶一再前往獵捕，並於95年5月12日前往時
      將所駕駛之IN—5986號藍色自用小貨車停放在江伍郎住處
      門口；然因渠等所獵捕之山豬，並不排除可能係自他人豢
      養之豬舍內脫逃出來，依被告及上開證人所述，尚不足以
      認定被害人林寶童及高金生確有侵入被告住處圍籬內盜取
      被告所豢養之山豬。
  ４、至證人甲○○先於警詢中陳稱：「（95年5月12日）上午
      10時左右，我有看到3個年輕人，他們是從山上外圍爬進
      來的」、「當日上午約10時起床，起床後我向被告說我們
      養山豬的地方有3個年輕人，我叫他去看看，他就去了，
      去了約10多分鐘左右，他回來就抓了1隻我們養的小豬給
      我，我就將小豬放回豬寮，接下來他就去倒餿水和砍牧草
      ，砍到12時左右，就回來陪我親戚喝酒，喝到15時許他就
      到離我家200 公尺的上部落找他胞兄」云云（見警詢卷第
      79頁正、反面）。又於第3 次警詢中陳稱：「95年5 月12
      日上午9 時許，發現住宅後山有3 個人影，我就去告訴辛
      ○○，辛○○知道後，立即上山過了十幾分鐘，他的手上
      拿1 個麻袋，裡面裝1 隻受傷的小山豬，過了一會兒，他
      又上山去，抓1 隻左腳被打斷的母豬下來，辛○○就將這
      2 隻受傷的關在一起，……後來他就去換工作服，他告訴
      我說他要去住宅前面砍牧草給豬吃，……大約10點半左右
      ，曾文晉的太太一個人進來我家與我聊天，我問他為什麼
      一個人來，她說她老公帶她過來的，他自己從路口走上來
      家裡，我問他來幹嘛，她說她不知道，我問她說她老公呢
      ，她說她開往山上去了，我說我老公剛剛下去你有沒有遇
      到，她說沒有，他們夫妻約12點左右離開，辛○○沒多久
      就拿牧草回來了，他們都沒有碰到面，當時辛○○後面跟
      了1 部車子，當時時間12點多，結果那輛車上5 個人，我
      弟弟黃國仁、妹妹黃美珠、妹婿林有誠、舅媽古阿好、表
      妹古美月5 人，他們就和辛○○一起在家前大樹下石桌喝
      酒、泡茶聊天，當天他們是來邀約我和辛○○去參加13日
      的竹筍節活動，一直到15時左右才離開，當時辛○○有一
      點酒意了，去睡午覺，大約17時左右起床，從家的後面上
      山去將被砍死的母豬扛下來，時間大約20分左右，這隻母
      豬辛○○就請他二哥黃文進幫忙處理」等語（見警詢卷第
      82至83頁）。再於偵查中陳稱：「5 月12日從早上9 點，
      我看到有人在後山，我就去叫辛○○，辛○○就直接往山
      上去，去了大概十幾分，下來他就用麻袋裝了1 隻受傷的
      小山豬下來，過了一會他又上去，沒多久又抓1 隻受傷的
      母豬下來，後來他去換衣服，這中間大概有40分鐘的時候
      ，我有問他在山上的人是誰，他告訴我對方是英士村的人
      ，並說他們走掉了，我問他說為什麼要放他們走，他就說
      英士村的人都是我親戚，所以他就放他們走，後來他拉了
      拖板車就去砍草，當時家裡有工人在施工，我就去煮飯，
      到了中午，辛○○回來，又扛了1 隻山豬回來，這隻山豬
      被尖刀刺了5 、6 刀，當天中午有親戚來，於是辛○○就
      和他們喝酒，喝到3 點多，辛○○就去睡覺，我就去山上
      拿陷阱，我下來的時候已經是5 點多快6 點，他已經起來
      ，後來晚一點有出去一下，大概8 點鐘回來，差不多10點
      的時候，他又出去，去他哥哥那裡，後來有回來但時間我
      不確定」、「早上10點多，曾文晉和他太太一起來，當時
      是他太太自己走路上來，當時我並沒有看到曾文晉，我有
      問他太太怎麼會來我家，她說曾文晉載來，並說是辛○○
      打電話叫曾文晉來，要曾文晉去路口那邊堵著，……到了
      接近12點左右，曾文晉打電話要他太太下去，曾文晉的太
      太跟我們說他們下午有事情，就先一起離開了，他們離開
      沒有多久，辛○○就回來了，辛○○有問說曾文晉人在哪
      裡，我說他們已經走了，辛○○沒有說什麼，當時他有扛
      1 隻山豬回來」等語（見偵查卷一第154 至156 頁）。復
      於原審審理中陳稱：「95年5 月12日上午7 點多，我看到
      被告打赤膊穿內褲，沿著豬寮往上走，他說有人來抓豬，
      我問他怎麼處理，他說讓他們走了，那時候大約是8 點，
      後來被告又出去，12點多才回來並扛著1 隻豬，那隻豬全
      身受傷，豬已經死掉，12點多左右我弟弟黃國仁、妹妹黃
      美珠、舅媽古阿好、表妹古美月及另一林姓朋友剛好也來
      ，所以我就沒有再多問，當時我以為豬是被告上山殺死的
      」、「5 月12日當天有8 名工人在住處施工，是從早上8
      點到下午5 點整天，是在蓋工寮，工程發包給郭文彬」、
      「95年5 月12日上午被告7 點多上山，幾分鐘後就回來穿
      好衣服就又出去，被告是在8 點左右從我家前門出去，沒
      有開車，去哪裡我不知道，一直到12點被告也是從前門回
      來，是開車回來」等語（見原審卷二第248 至249 頁、第
      254 頁）。則證人甲○○就95年5 月12日何時發現有人獵
      捕山豬、何人先發現獵捕山豬之人及被告上山查看後總共
      帶回幾隻山豬等節，前後所供不一，亦與被告之供述不符
      。且依據證人甲○○所述：「（95年5 月12日）上午10時
      左右，我有看到3 個年輕人，他們是從山上外圍爬進來的
      」、「當日上午約10時起床，起床後我向被告說我們養山
      豬的地方有3 個年輕人，我叫他去看看，他就去了，...
      」云云；然查被害人林寶童、高金生二人分別為28年11月
      16日、30年7 月27日出生之人，此有年籍資料在卷足憑（
      見相驗卷第1 頁），於案發當日分別已年滿66歲、64歲，
      殊不可能是甲○○所稱潛入被告豬舍圍籬內盜補山豬之「
      年輕人」至明。再者，證人即承包被告住處鐵皮工寮工程
      之郭文彬於原審審理中先證稱：伊於95年5 月12日早上去
      工作時有看到被告，下午也有看到，山豬則未看到云云（
      原審卷二第261 頁），繼又稱：伊在早上8 點多看到山豬
      躺在地上，山豬是死的，當天被告沒有說到山豬被抓云云
      （同上卷第261 至262 頁），嗣又改稱：伊忘了看到山豬
      的日期（同上卷第263 頁）云云，亦前後不一其詞，均不
      足以佐證被告上開所供被害人林寶童、高金生於95年5 月
      12 日 潛入其住處豬舍圍籬內盜取山豬乙節確屬實情。
  ５、又證人即被告之兄黃文進之同居人林梅枝於原審審理中證
      稱：「95年5月12日傍晚被告把整隻山豬送給我」、「被
      告是送給我們，被告叫我們幫忙殺，當時山豬已經死了，
      山豬是受傷而死，腸子都跑出來，山豬也有要送給林芳美
      （林梅枝之姊姊，已歿）」、「大約80幾公斤重，滿大隻
      的」、「被告拿豬來時，現場有我、被告、林芳美及曾文
      晉」、「殺豬後豬毛丟在我家圍籬下，豬肉吃了一些，也
      有一些送給別人，後來剩一塊我們不敢吃，被拿去檢驗」
      、「以前被告沒有拿給我們山豬過，拿去驗的的豬肉確實
      是被告當天給我們的豬肉」等語（見原審卷二第169、170
      、171頁）。證人黃文進於原審審理中亦證稱：「95年5
      月12日下午我下班的時候大概5點多，豬隻大概有6、70
      斤、7、80斤，豬隻已經死了，有3道刀痕，其中1刀在腹
      部很深，豬隻的腸子都跑出來」、「送給我們1小時後宰
      殺，在我住家門口宰殺，當時林芳美、林梅枝及我在場」
      、「後來查扣的豬肉是95年5月12日被告拿到我家的豬隻
      」等語（見原審卷二第174、175頁）。
  ６、而原審於審理中經被告及辯護人之聲請，將證人林梅枝自
      被告所收受之剩餘山豬肉、豬毛（被告堅稱其贈送給林梅
      枝之山豬肉，即為被害人潛入其豬舍圍籬內盜獵其所豢養
      之山豬），及被告住處豢養之某山豬血液扣押取樣後，送
      請行政院農業委員會畜產試驗所鑑定，用以證明被害人確
      有潛入其豬舍圍籬盜獵其所豢養之山豬。然查經鑑定結果
      推測第(一)點認：「肉塊、血樣及毛... 確認為豬樣品」、
      第(二)點認：「肉塊、血樣及毛... 之基因不同，顯示肉塊
      、血樣、毛樣品非來自同一個體... 」、第(三)點認：「在
      細胞核染色體基因型檢測（供親子鑑別）中，血塊樣品距
      血液樣品之所有檢測基因型之交替基因，若以肉塊樣品代
      表子豬，而血液樣品代表假設父豬，則無法推翻子豬肉塊
      非源自血液樣品之父豬的子代之可能」，有該所96年1月
      25日畜試育字第0962300607號函所附之報告單1件（見原
      審卷二第35至42頁）在卷可稽，是綜合上情可知，被告固
      有於95年5月12日將1隻其所豢養而受傷死亡之山豬，贈與
      證人林梅枝、黃文進，但無法據此即認定被告所贈與證人
      林梅枝、黃文進之山豬，係被害人林寶童、高金生潛入被
      告豢養山豬之圍籬所竊而來至明。即此，關於此爭點已獲
      釐清如上，被告於本院另聲請將被害人之衣物，送請鑑定
      其上殘留之血跡是否與其所豢養之豬隻之血緣相同一節，
      本院因認即無必要。
  ７、另辯護人於本院前審為被告辯稱：證人藍錦龍於本院上訴
      審時證稱：偵查卷三第125至127頁所示照片編號114至117
      號所示之血跡，經血跡測試是動物的血，不是人血，當時
      血係滴的型態，不是整攤的等語，足認當時被害人等確有
      至圍籬內偷獵被告之山豬云云。惟觀諸上開照片係在被告
      養豬舍內所攝，而證人甲○○證稱：被告亦會自己殺豬（
      原審卷二第249頁），且為被告所不否認，是在被告之養
      豬舍內發現有動物滴血之情形，自亦不足為奇。即此，縱
      被告豬舍內之路面殘留有豬隻之血跡，亦無法遽予認定被
      害人二人有潛入其豬舍圍籬內盜獵山豬，至為顯然。從而
      ，辯護人執此辯稱上開照片所示之血跡，係被害人進入圍
      籬後盜獵被告所豢養之山豬，再將山豬扛走所留下云云，
      尚嫌無據。又被告於本院再度聲請傳喚證人藍錦龍，證明
      其豬舍內之路面確實殘留有豬隻之血跡一節，自非必要。
（四）被告雖又辯以：被害人林寶童、高金生於案發當日上午7
      、8 時許，侵入其住處豬舍圍籬內盜取山豬1 隻，嗣其於
      住處後山之產業道路搜尋到被害人之後發生口角，進而互
      毆，案發當時其並未攜帶任何兇器，並無事前預謀殺人之
      故意，且其一人對付被害人二人，被害人並分持砍草刀及
      尖刀向其攻擊，造成其頸部受傷，其於生命遭受危害之情
      況下，為求自保，才會將被害人二人推下山谷，又唯恐被
      害人林寶童爬上來，將會與高金生聯手對其不利，其始往
      下朝林寶童丟擲石塊，且其隨手拾起置於地上其所有之木
      劍朝高金生攻擊，無非是要防範渠將對其採取不利之舉動
      。其當時並未預見被害人死亡之結果；況鑑定人即法務部
      法醫研究所法醫師尹莘玲於偵查中已明確證稱被害人林寶
      童之傷勢係遭人以鈍器近距離攻擊所致，並非遭其所丟擲
      之石塊砸中，其於打鬥結束後，扛起遭被害人盜獵之山豬
      返家，順道拿走被害人隨身攜帶之背包及獵槍，並將袋內
      砍草刀2 支、尖刀1 支及獵槍1 把與子彈5 、6 顆沿路丟
      棄，亦係為防止被害人從山谷爬上來追殺其；嗣其發現被
      害人死亡，又怕被人發現，始將其二人之屍體肢解，苟其
      確有殺人犯意，於發現林寶童自山谷往上攀爬時，自得隨
      手拾起渠等遺留在地上之獵槍直接對渠等扣下扳機，或以
      渠等攜帶之尖刀刺向渠等身體，然其卻捨此不為，僅朝寬
      闊之山谷丟擲石塊，足見其並無殺害被害人之意，僅係為
      求自保而虛張聲勢云云。惟查：
  １、本案打鬥現場產業道路旁之山谷坡度約80至82度，打鬥位
      置距離被告住處後方圍籬之簡易門上下垂直距離約48公尺
      等情，業據原審勘驗屬實，有勘驗筆錄1件在卷可參（原
      審卷二第61頁）。則以被害人林寶童、高金生均為60歲以
      上之長者，有如前述，肩負7 、80公斤之山豬沿坡度80至
      82度雜草樹枝橫生之山坡往上攀爬，實屬難以想像。故被
      告辯稱被害人二人竊豬後負豬沿住處後方往上攀爬至打鬥
      地點，其於打鬥結束後，扛起遭被害人盜獵之山豬返家云
      云，尚非可採，應認被害人二人係於案發當日前往被告住
      處後山之國有地獵捕山豬，其等行蹤為被告察覺後，與被
      告在住處後方之產業道路相遇，進而發生肢體衝突，較與
      常情相符。
  ２、被告於打鬥過程中受有右頸部、右上臂、左右前臂、左手
      掌骨、左背部下緣、左大腿及右小腿之傷害等情，固有其
      受傷照片18張存卷可參（見偵查卷三第168至176頁），並
      經證人黃國仁、黃美珠於原審審理中證述屬實（見原審卷
      二第255 至259 頁）。然觀其所受傷害均為皮膚表面淺薄
      之抓傷或割傷，並無侵入或穿刺性之傷害。惟被害人林寶
      童所受傷害為左額顳部裂傷約4.3 ×1 公分、右額顳部裂
      傷約5.8 ×1 公分、右枕部裂傷約4.3 ×1.2 公分、右耳
      後裂傷約4.3 ×1 公分、左眶部、左顴骨及左臉頰呈凹陷
      性骨折、鼻樑骨成凹陷性骨折、顏面瘀傷約14×12公分、
      右耳輪裂傷約1.2 ×0.3 公分、左臉頰裂傷約4.8 ×0.9
      公分、左上嘴唇部裂傷約2.8 ×0.9 公分、右下嘴唇部裂
      傷約0.8 ×0.1 公分、左上牙齦斷裂、右上門牙脫落不見
      等傷害，高金生所受傷害為頭部左頂部裂傷約2.5 ×0.5
      公分、頭皮下出血（含前額部、右顳部、後枕部、右後頂
      部）、右顳骨有帽狀腱膜下出血、腦部有蜘蛛網膜下腔出
      血，有前揭法醫研究所解剖鑑定書各1 件可參，可見被害
      人二人所受傷害部位均在頭部及顏面部位，傷口面積大而
      深入。參諸鑑定證人即法務部法醫研究所法醫師尹莘玲於
      偵查中證稱略以：被害人高金生外部傷害之證據的頭部傷
      ，從外觀看傷勢不大，但是從解剖報告第7 頁到第8 頁的
      解剖發現，可以看出高金生的頭部是大面積出血，高金生
      的傷勢是典型的鈍器傷，從外觀看不出什麼傷口，但是解
      剖以後就可看出內部的傷害，木劍包括在鈍器裡面，是有
      可能造成該傷勢，可以判斷高金生的傷勢是頭部多部位遭
      鈍器連續重擊所造成；另被害人林寶童的頭部傷應該是一
      個整體性的，由這些外傷綜合起來，看到這些內傷就足以
      使林寶童致命，上開傷勢應該是遭鈍器連續重擊所造成，
      應該不只拳頭，磚頭、石頭都有可能，依照判斷，林寶童
      的傷勢應該是有人拿鈍器砸他，簡單講就是近距離攻擊，
      而非一般的丟石頭所造成等語（見偵查卷一第360 至361
      頁）。顯見被告於鬥毆當時係以木劍重擊被害人高金生頭
      部多次，另以石塊等鈍器近距離重擊被害人林寶童之頭部
      多次，彰彰甚明。則按頭部、臉部為人體重要部位，並為
      生命中樞，甚為脆弱，如以鈍器連續重擊，當有可能造成
      顱內出血壓迫神經以致引起死亡結果之可能，此為通常智
      識程度之人均可知悉之事，又被告自承在該山區豢養山豬
      多年，當明知產業道路旁之斜坡陡峭高峻，坡度達80度以
      上，幾近垂直，若掉落斜坡滾下山谷將有生命之危險，遑
      論是負傷慘重且老邁之人，被告年輕力盛，身體強壯，智
      識程度正常，對此應無不知之理；但其於鬥毆中竟將年逾
      60歲之被害人林寶童拋下山谷，並持木劍朝亦已逾60歲之
      被害人高金生頭部多次重擊，再不顧一切將幾乎無反抗能
      力之被害人高金生踢下陡峭之山谷，又於被害人林寶童欲
      掙扎攀爬上來之際，亦以石塊等鈍器多次近距離重擊已毫
      無任何招架能力之被害人林寶童之頭部及顏面部位，可見
      其用力甚猛，殺意甚堅，衡情其主觀上確具有殺害被害人
      林寶童、高金生之犯意，應無疑義。縱被害人二人並非當
      場死亡，然人體頭部既已因遭受攻擊而損壞，其他器官僅
      係短暫運作延緩死亡時間，如未緊急救護，實難免於死亡
      之結果，此為被告不能諉為不知，故被告主觀上有置被害
      人林寶童及高金生於死之意圖甚明。被告辯稱：其係往山
      谷下丟擲石塊，僅係為求自保虛張聲勢，被害人林寶童之
      傷勢並非遭其所丟擲之石塊砸中云云，顯與鑑定證人尹莘
      玲所證林寶童頭部係遭被告以石塊等鈍器近距離攻擊等情
      不符，且林寶童當時已負傷慘重，已深處荒郊曠野，當無
      可能於遭被告攻擊後，再與他人鬥毆而受傷之可能。又被
      告見被害人林寶童及高金生受傷慘重，均先後滾落陡峭之
      山谷下，均命在旦夕，死亡指日可待，方未持用被害人遺
      留在地上之獵槍直接對渠等扣下扳機，或以渠等攜帶之尖
      刀刺向渠等身體（本案於偵查中經檢察官2次派員前往現
      場搜尋，僅尋獲獵槍乙枝，未查獲被告辯稱被害人所持之
      刀械，則被害人於鬥毆當時是否持砍草刀及尖刀攻擊被告
      ，並非無疑），亦無違常理。依上說明，被告所辯其未預
      見被害人死亡之結果，亦無殺害被害人之犯意云云，均顯
      係卸責之詞，委無足採。
  ３、被告另稱被害人林寶童、高金生當時分持尖刀及砍草刀向
      其攻擊，其僅為徒手反擊，事後為避免被害人林寶童及高
      金生得以求援，故將被害人隨身攜帶之背包帶走，沿路丟
      棄背包內之物品；苟其確有殺人犯意，於發現林寶童自山
      谷往上攀爬時，自得隨手拾起渠等遺留在地上之獵槍直接
      對渠等扣下扳機，或以渠等攜帶之尖刀刺向渠等身體，然
      伊卻捨此不為，僅朝寬闊之山谷丟擲石塊，足見其並無殺
      害被害人之犯意云云。但查此項被告此部分之辯解，已經
      本院批駁如上；且查本案於偵查中經檢察官2 次派員前往
      現場搜尋，僅尋獲獵槍乙枝，未查獲被告辯稱被害人所持
      之刀械，此有宜蘭縣警察局宜蘭分局轄內發生林寶童及高
      金生遭分屍案現場勘察報告1 件（見偵查卷三第18頁）及
      95年6 月14日勘驗筆錄1 件（見偵查卷一第275 頁）存卷
      可參，則被害人於鬥毆當時是否持砍草刀及尖刀攻擊被告
      ，尚非無疑。況依被告自白所述，雙方發生鬥毆係因被告
      先趨前徒手推向被害人林寶童所起（見偵查卷一第122 頁
      ），可見被害人林寶童及高金生自始並無意與被告為鬥毆
      行為，亦未對被告有何不法侵害行為，係因被告主觀上認
      定被害人二人盜獵其山豬，而趨前與其等理論，雙方發生
      激烈口角及肢體衝突，因屬於相互間之鬥毆，自無刑法第
      23條正當防衛或防衛過當可言（最高法院17年度上字第68
      6號、30年度上字第1040號判例要旨參照）。再者，縱令
      被害人林寶童及高金生有攜帶獵槍；然被告與被害人二人
      鬥毆時，該獵槍所在位置未必為被告得即時取得，被告於
      當時隨手以木劍、石塊等鈍器重擊被害人頭部，而未持槍
      朝被害人射擊，亦與常情無違，自難僅以此情即遽為被告
      並無殺人犯意之認定。
  ４、又本案依據被告之自白及其與證人甲○○之通聯紀錄，堪
      認被告與被害人林寶童、高金生發生鬥毆之時間應為95年
      5月12日上午9時28分起至同日上午10時18分許之間。而依
      據臺灣大學昆蟲學系副教授蕭旭峰依事發地點之氣候狀況
      配合解剖時所採集之蛆蟲綜合研判，推認被害人林寶童及
      高金生死亡之時間均為95年5月13日上午6時至10時許，此
      有蕭旭峰副教授所製作之蛆蟲採集紀錄報告1件（見相驗
      卷第176至184頁）存卷可參，並經證人蕭旭峰結證明確（
      偵查卷一第363至364頁）。則被告如係因山豬遭盜獵之事
      一時氣憤，將被害人二人毆傷，並將兩人丟落山谷，並無
      奪取被害人性命之犯意，衡情事後當會對僅因盜獵之瑣事
      ，卻將被害人二人推落陡峭險峻之山谷，應有所懊悔，並
      進而前往察看兩人情形，方符常理。詎被告於95年5 月12
      日上午10時許至95年5 月13日上午6 時至10時間被害人二
      人死亡時長約1 日之時間內，均未返回查探被害人是否安
      然無恙，及是否需要尋求救援，且於95年5 月13日證人即
      羅東分局偵查隊小隊長黃文熙前往其住處察看並協尋被害
      人下落時，亦未告知黃文熙其於前1 日與被害人發生打鬥
      之事，以致喪失救護被害人之黃金救援時間，終致被害人
      二人死亡並曝屍荒野，衡情被告對於被害人死亡之結果，
      實有預見且為其本意，甚且待其發現被害人二人果真死亡
      後，即動手肢解被害人二人之屍體滅跡（被告肢解被害人
      二人屍體之時間應係於95年5 月13日晚間至同年月14日凌
      晨間，此部分損壞遺棄屍體之犯行業經原審判處罪刑確定
      ），益徵被告確有殺人之犯意甚明。
  ５、再者，被告於將被害人二人推落山谷後，猶拿走被害人隨
      身攜帶之物品，復於同日下午3時至4時許，將被害人所駕
      駛之車牌號碼IN—5986號自用小貨車推落於宜蘭縣員山鄉
      內城村榮民醫院後方產業道路附近之山谷內，此業據被告
      坦承不諱，並經證人即被告之前妻陳美惠供證明確（偵查
      卷一第165至166頁、第174至175頁），則以被告之智識程
      度應知其住處附近位置偏僻，被害人於身體狀況正常之情
      形下，已需駕駛車輛始能離開，何況以被害人所受攻擊及
      傷勢情形，尤需藉助隨身攜帶之物品或以車輛駛離求援，
      詎被告竟將被害人隨身攜帶之物品一一丟棄，並將被害人
      對外求援之唯一交通工具駛離後推落山谷，致被害人縱能
      奮力攀爬上路，亦因傷重無法跋涉離去而難以求援，益徵
      被告除企圖湮滅證據外，其於著手之際主觀上確有殺人之
      犯意，至為顯然。
（五）至本案被害人家屬依據法醫研究所之鑑定報告，以被害人
      林寶童體型健壯、營養良好，被告空手與持械之被害人二
      人格鬥，被害人傷重死亡，被告卻僅受輕傷，因而質疑本
      案尚有共犯云云。惟查，被害人當時已屬年逾6 旬之老翁
      ，有如前述，被告則猶值身強力壯之年，加以被告當時殺
      意甚堅，則被告以一抵二，應不成問題。且查證人甲○○
      於警詢及檢察官偵查中均證稱：「當天大約10點半左右，
      曾文晉的太太一個人進來我家，我問她為什麼一個人來，
      她說她老公帶她過來的，她自己從路口走上來家裡，我問
      她來幹嘛，她說是辛○○打電話叫曾文晉來，要曾文晉去
      路口那邊堵著，到了接近12點左右，曾文晉打電話要他太
      太下去，曾文晉的太太跟我們說他們下午有事情，就先離
      開了，他們離開沒有多久，辛○○就回來了，辛○○有問
      說曾文晉人在哪裡，我說他們已經走了，辛○○沒有說什
      麼」等語（見警詢卷第82至84頁、偵查卷一第154 至157
      頁），另證人曾文晉及其妻子陳美靜亦均為相同之證述（
      見相驗卷第11至14頁、偵查卷一第182 、183 、187 、
      188 頁、原審卷二第234 、235 、237 頁），而本案依據
      被告之自白及其與證人甲○○之通聯紀錄堪認被告與被害
      人林寶童、高金生發生鬥毆之時間應為95年5 月12日上午
      9 時28分至同日上午10時18分許之間，衡情證人甲○○、
      曾文晉之妻子陳美靜於案發當日10時左右在被告住處見面
      、聊天，另證人曾文晉則係應被告之要求尋找被告所稱盜
      獵者之車輛，迄至曾文晉與其妻子離去被告住處時，被告
      與曾文晉夫妻均未碰面，是依證人甲○○、曾文晉等人之
      證詞，本案被告與被害人林寶童、高金生發生衝突之時，
      僅有被告與被害人林寶童、高金生在場。況觀諸被害人二
      人及被告所受之傷勢，可見被告與被害人二人鬥毆當時，
      必定相當激烈，而依卷內之證據資料，並無關於本案中之
      關係人或證人因本件被告與被害人二人鬥毆，而身體上留
      有明顯傷痕之證據，自難認本案除被告外，尚有其他共犯
      參與，是以被害人家屬認本件尚有共犯云云，要屬臆測之
      詞，不足採取。
（六）被告及辯護人於原審雖聲請再採集被告豢養母豬之血液，
      並將自證人林梅枝住處查扣之豬肉一併送鑑定比對確定是
      否有親子關係云云。惟原審業已將在證人林梅枝住處查扣
      之豬肉，及被告住處豢養之公豬血液送鑑，經送鑑結果，
      認無法推翻該肉塊，並非源自血液樣品之父豬之子代之可
      能，已如前述，且縱認在證人林梅枝住處查扣之豬肉，及
      被告住處豢養之母豬血液，經鑑定結果其間確有親子血緣
      關係存在，然因無法排除被告所豢養之山豬有自行自豬舍
      內逃脫，而於圍籬外之山區，遭被害人獵捕；甚者無法斷
      定被告是否曾於附近山區捕捉山豬進入圍籬內之豬舍豢養
      之可能，則已無再鑑定該豬肉是否源自被告豢養母豬後代
      之必要。再被告及辯護人於原審及本院前審雖聲請再搜索
      被告住處後方山區○○道路下方以查扣被告所丟棄之被害
      人所持刀械及子彈云云。惟因本件案發後檢察官即指揮司
      法警察前往被告所指地點搜尋，並未尋獲，有宜蘭縣警察
      局宜蘭分局轄內發生林寶童、高金生遭分屍案現場勘察報
      告1 件（見偵查卷三第18頁），且檢察官復於95年6 月14
      日督同司法警察前往被告所稱丟棄被害人所攜刀械地點搜
      尋，亦無所獲，製有95年6 月14日勘驗筆錄1 紙附卷足稽
      （見偵查卷一第275 頁），而案發迄今已逾2 年，而現場
      及各證物歷經相當時日，由於日曬雨淋，如再搜索，結果
      如何可知，為避免人力浪費，本院認無再次搜索之必要。
      及至本院審理中，被告又聲請勘驗被害人林寶童、高金生
      衣物上，及林寶童所攜帶之尖刀上殘留血液之DNA 反應，
      是否與被告所豢養山豬之血液相同，以證明被告將其所豢
      養而受傷、嗣贈與證人林梅枝、黃文進之山豬，係被害人
      林寶童、高金生侵入其所豢養山豬之圍籬內所竊云云。惟
      查本件並無查獲所謂林寶童攜帶之尖刀扣案，而被害人林
      寶童、高金生之衣物，縱有殘留血漬，於案發迄今2 年半
      後，是否得採集樣本送驗，非無疑義；再者，被害人林寶
      童、高金生實無可能侵入被告住處圍籬內刺殺山豬，再將
      山豬扛至坡度80至82度、垂直距離達48公尺之後山產業道
      路上，業如前述，況無論被害人林寶童、高金生於當時是
      否盜得山豬，均與本件被告殺人之犯行無涉，是被告上開
      聲請，本院認亦無送請鑑定之必要，附此敘明。
三、核被告所為，係犯刑法第271條第1項之殺人罪。被告徒手將
    已受其毆傷之林寶童推下坡度約80至82度之山谷，使林寶童
    翻滾數圈，又隨手以其所有之木劍朝已遭其毆傷而趴倒在地
    之高金生頭部要害部位重擊數下，並以腳將高金生踢落上開
    山谷，嗣又持石塊等鈍器朝欲由山谷往上攀爬之林寶童頭部
    及顏面要害部位近距離重擊數下，致林寶童無法爬上山坡，
    係基於同一殺人之犯罪決意，於同一時間、場所下接續實行
    ，該等數個殺人之舉動在法律評價上無從分割，應認係同一
    個殺人行為。被告以一殺人行為，同時侵害林寶童、高金生
    二人之生命法益，應依刑法第55條想像競合之規定從一重處
    斷（按刑法第55條關於想像競合犯之規定，於95年7月1日修
    正施行後增列第55條但書，乃法理之明文化，非法律之變更
    ，並無有利或不利之情形，自不生新舊法比較之問題，應依
    一般法律適用原則，適用裁判時法，有最高法院95年度第21
    次刑事庭會議決議可資參照）。
四、原審論處被告罪刑，本非無見。惟查：(一)被告係基於同一殺
    人之犯罪決意，於同一時間、場所下接續實行殺害被害人林
    寶童、高金生，應依想像競合之規定從一重處斷，詳如前述
    。乃原判決竟認被告先後殺害林寶童、高金生，係基於概括
    犯意連續為之，依修正前刑法第56條之規定論以連續殺人罪
    ，尚有未洽。(二)原判決於主文之殺人罪項下諭知砧板、殺豬
    刀、棉布手套、塑膠手套、口罩、雙輪推車、透明塑膠袋、
    飼料袋、塑膠繩等物品沒收，理由中亦敘明上開物品為被告
    所有供犯殺人罪所用之物；然上開物品係被告犯損壞遺棄屍
    體罪所用，與本件殺人罪並無直接關聯，原判決於被告殺人
    罪部分併予諭知沒收，亦有未合。綜上，被告上訴意旨否認
    殺人犯行，雖無理由；然原判決既有前揭可議，自無可維持
    ，應由本院將原判決關於被告連續殺人暨定執行刑部分撤銷
    ，另為適法之諭知。爰審酌被告素行不良，此有本院被告前
    案紀錄表可憑，正值青壯，精神狀況正常，與均年逾60歲之
    被害人林寶童及高金生毫無夙怨，其長期豢養山豬，應知悉
    山豬容易鑽洞脫逃在外遊蕩之天性，竟未小心圈養，據地為
    王，任由具有破壞力及攻擊性之山豬在外漫遊，僅因主觀上
    認其豢養之山豬遭被害人二人盜獵，即以木劍、石塊等鈍器
    多次重擊被害人頭部及顏面部位，並將被害人林寶童及高金
    生拋下或踢落甚為陡峭之山谷，復於被害人林寶童掙扎攀爬
    之際，仍以石塊等鈍器朝被害人林寶童頭部及顏面等要害部
    位近距離攻擊，並拿走被害人二人隨身攜帶之物品及將被害
    人所駕駛得以逃生之車輛駛離，以防止被害人二人求援，終
    致被害人二人死亡並曝屍於荒野之中，被害人死亡前必有受
    相當程度之折磨與痛苦，被告殺人手段至為兇殘。事後又將
    被害人二人之屍體肢解，裝袋後搬運至住處附近牧草園中掩
    埋丟棄，旋即駕車逃亡，並於逃亡過程中企圖燒毀自己車輛
    ，欲使員警無法追緝，顯見其心思縝密，犯罪時態度冷靜。
    嗣於員警查獲後訊問時，起初仍否認犯行，過程中就案情內
    容及是否有人協助犯案等情回答避重就輕，且於審理中仍一
    再表示係因被害人挑釁方犯下本案，未見其反省，並無深切
    之悔意。況被告與被害人二人並不相識，亦無深仇大恨，僅
    因被告自認豢養之山豬遭被害人二人盜獵，竟痛下殺手，罔
    顧寶貴人命，將其二人殺害後並予以肢解，視人命如草芥，
    足見其手段殘忍，泯滅人性，令人髮指，縱被告主觀上認被
    害人二人盜獵其所豢養之山豬，惟法益權衡之下顯然不符比
    例原則，亦可見被告人格及價值觀已嚴重偏差，再斟酌其素
    行、智識程度及生活情況等一切情狀，兼衡被告所豢養之山
    豬屢屢遭竊，損失慘重，其主觀上以為被害人即係經常前去
    獵捕之徒，復加以與被害人溝通失暢，相互間發生嚴重之口
    角及肢體衝突後，方萌殺意，並業已與被害人家屬達成和解
    ，願各給付新台幣200萬元，有本院96年度附民字第105 號
    和解筆錄可按，並表明請辯護人出面與對方洽談履行和解條
    件事宜，惜因所有之不動產已遭查封，資金調度困難迄無法
    支付賠償金予被害人家屬等一切情狀，認量處被告以極刑，
    應嫌過苛，爰量處被告無期徒刑，並依刑法第37條第1項之
    規定宣告褫奪公權終身，以資懲儆。扣案如附表編號1所示
    之木劍1把，為被告所有，且係供本件犯罪所用之物，業據
    被告供承在卷，應依刑法第38條第1項第2款宣告沒收。另附
    表編號1以外之物，雖亦為被告所有，然係被告犯損壞遺棄
    屍體罪所用，與本案無涉，自無庸在本案宣告沒收，併予敘
    明。
參、據上論斷，應依刑事訴訟法第369條第1項前段、第364條、
    第299條第1項前段，刑法第271條第1項、第55條、第37條第
    1項、第38條第1項第2款，判決如主文。
本案經檢察官周志榮到庭執行職務。
中    華    民    國    97    年    10    月    20    日
                  刑事第九庭審判長法  官  陳貽男
                                  法  官  何信慶
                                  法  官  周盈文
以上正本證明與原本無異。
如不服本判決，應於收受送達後10日內向本院提出上訴書狀，其
未敘述上訴之理由者並得於提起上訴後10日內向本院補提理由書
（均須按他造當事人之人數附繕本）「切勿逕送上級法院」。
                                  書記官  余姿慧
中    華    民    國    97    年    10    月    20    日
附錄：本案論罪科刑法條全文
中華民國刑法第271條
（普通殺人罪）
殺人者，處死刑、無期徒刑或 10 年以上有期徒刑。
前項之未遂犯罰之。
預備犯第 1 項之罪者，處 2 年以下有期徒刑。
附表：
┌──┬─────────┬──────┬──────┐
│編號│  扣 案 物 品     │  數  量    │  所有人    │
│    │                  │            │            │
├──┼─────────┼──────┼──────┤
│ 1  │木劍              │1把         │  辛○○    │
│    │                  │            │            │
├──┼─────────┼──────┼──────┤
│ 2  │充作砧板之木板    │1塊         │  辛○○    │
│    │                  │            │            │
├──┼─────────┼──────┼──────┤
│ 3  │殺豬刀（詳95年度偵│3把         │  辛○○    │
│    │字第2154號卷一第  │            │            │
│    │109、110、116頁照 │            │            │
│    │片）              │            │            │
├──┼─────────┼──────┼──────┤
│ 4  │棉布手套          │1雙         │  辛○○    │
│    │                  │            │            │
├──┼─────────┼──────┼──────┤
│ 5  │塑膠手套          │3雙         │  辛○○    │
│    │                  │            │            │
├──┼─────────┼──────┼──────┤
│ 6  │口罩              │1個         │  辛○○    │
│    │                  │            │            │
├──┼─────────┼──────┼──────┤
│ 7  │雙輪推車          │1台         │  辛○○    │
│    │                  │            │            │
├──┼─────────┼──────┼──────┤
│ 8  │包裝被害人屍體之透│4只         │  辛○○    │
│    │明塑膠袋          │            │            │
├──┼─────────┼──────┼──────┤
│ 9  │包裝被害人屍體之玉│4只         │  辛○○    │
│    │米飼料袋          │            │            │
├──┼─────────┼──────┼──────┤
│ 10 │綑綁上開透明塑膠袋│4段         │  辛○○    │
│    │之紅色塑膠繩      │            │            │
└──┴─────────┴──────┴──────┘


司法院資訊處製作；財團法人民間司法改革基金會備份。
